【裁判字號】    99,親,34
【裁判日期】    991027
【裁判案由】    確認親子關係不存在
【裁判全文】
臺灣嘉義地方法院民事判決                99年度親字第34號
原      告  乙○○○○○○
法定代理人  丙○○
訴訟代理人  劉炯意律師
被      告  甲○○
上列當事人間請求確認親子關係不存在事件，本院於民國99年1
0月20日言詞辯論終結，判決如下：
    主      文
確認原告乙○○○○○○與被告甲○○間之親子關係不存在。
訴訟費用由被告負擔。
    事實及理由
一、按父母子女關係是否存在，不惟影響雙方之身分，且有關於
    雙方因該身分而產生之法律關係亦將隨之而變動，故如認父
    母子女間並無血緣或法定親子關係存在，可由該父母、子女
    或其他利害關係之第三人，提起確認親子關係不存在之訴，
    以除去其不實之親子關係，此觀最高法院27年上字第1708號
    判例、63年第3 次民事庭會議決議之意旨即明。又所謂即受
    確認判決之法律上利益，係指法律關係之存否不明確，原告
    主觀上認其在法律上之地位有不妥之狀態存在，且此種不妥
    之狀態，能以確認判決將之除去者而言，同院52年台上字第
    1240號亦著有判例；又按關於認諾及訴訟上自認或不爭執事
    實之效力，於第589條否認子女之訴，不適用之，民事訴訟
    法第594條定有明文。本件被告對於原告主張兩造間之親子
    關係不存在乙節固不爭執，然原告乃於生母丙○○與被告婚
    姻關係存續期間出生，依法推定生父為被告，則兩造間於私
    法上之身分關係尚非明確，而有不妥之狀態存在，且此種不
    妥之狀態得以確認判決除去，應認原告有受確認判決之法律
    上利益。再者，確認親子關係存在或不存在之訴，其訴請確
    認之對象為身分關係，具有公益性質，當事人處分主義應受
    限制，故此類確認事件應類推適用民事訴訟法第594條之法
    理，認關於不爭執事實之效力，於該類事件不適用之，是
    被告就本件訴訟為認諾及訴訟上自認或不爭執事實，本院僅
    得以此自認或不爭執之情形，作為自由心證判斷事實真偽之
    資料，不得據此即為否認兩造間之親子關係，均合先敘明。
二、原告起訴主張：原告之母丙○○與被告甲○○為夫妻關係，
    被告因案服刑多年，丙○○於被告服刑期間遠赴馬來西亞謀
    生，因而與案外人馬來西亞籍高杏勇同居，並於1994年2 月
    15日於馬來西亞吉隆坡產下原告，日後丙○○與被告判決離
    婚確定，因原告在丙○○與被告婚姻關係存續期間出生，依
    法推定生父為被告，原告雖迄今未為中華民國戶籍登記，但
    領有中華民國護照，原告向移民署申請長期居留權，移民署
    要求補呈否認子女之訴判決書。原告出生後未被告知法律上
    推定之父親為被告，直至近日收到移民署通知書時，母親丙
    ○○才說明一切，爰依民事訴訴法第24 7條之規定，訴請確
    認兩造間親子關係不存在等語，並聲明如主文所示。被告到
    場並未爭執，並陳稱：原告確實非伊所生子女，伊自民國81
    年入獄服刑到88年出獄，所以原告不可能是丙○○自被告受
    胎所生等語。
三、查本件原告係於1994年2月15日（即民國83年2月15日）由訴
    外人丙○○在馬來西亞吉隆坡所產下，出生證明上記載生父
    為高杏勇，然因原告在丙○○與被告婚姻關係存續期間出生
    ，依法推定生父為被告，原告並未被告知法律上推定之父親
    為被告，直至近日收到移民署通知書時，母親丙○○才說明
    一切，始知悉前揭事實等情，業據提出馬來西亞政府出生證
    書、本院83年婚字第124號離婚判決書、原告馬來西亞護照
    及中華民國護照、移民署通知書影本等件為證，且被告於81
    年間入雲林監獄執行刑事案件，迄88年間始出獄乙節，有台
    灣高等法院在監在押全國紀錄表、台灣高等法院被告前案紀
    錄表在卷可參。按「從子女出生日回溯第181日起至第302
    日止，為受胎期間。」民法第1062條第1項定有明文。原告
    於83年2月15日出生，其推定之受胎期間（即民國82年間）
    雖在莊淑如與被告婚姻關係存續中，然斯時被告早已入獄服
    刑，故原告不可能為丙○○自被告受胎所生之子女，此亦為
    被告到庭所不爭執，應堪信為真實。是以，本件兩造間既無
    親子血緣關係，兩造間因該親子關係存在所生之扶養、繼承
    等私法上權利存否即不明確，此等法律關係有無即有不安之
    狀態，而此不安之狀態得以確認判決除去，故原告之主張，
    於法洵屬有據，應予准許。
四、據上論結，本件原告之訴為有理由，依民事訴訟法第78條，
    判決如主文。
中    華    民    國    99    年    10    月    27    日
                  家事法庭    法官   洪嘉蘭
以上正本係照原本作成。
如對本判決上訴，須於判決送達後20日之不變期間內，向本院提
出上訴狀。如委任律師提起上訴者，應一併繳納上訴審裁判費。
中    華    民    國    99    年    10    月    27    日
                              書記官  許家瑜

司法院資訊處製作；財團法人民間司法改革基金會備份。
